臺灣臺中地方法院交通事件裁定　　　　100年度交聲字第214號
原處分機關　交通部公路總局臺中區監理所豐原監理站
異　議　人
即受處分人　徐沛瑩
上列受處分人因違反道路交通管理處罰條例案件，對於交通部公
路總局臺中區監理所豐原監理站民國99年12月23日所為之處分（
豐監稽違字第裁63-DB0000000號裁決書），聲明異議，本院裁定
如下：
    主  文
原處分撤銷。
徐沛瑩不罰。
    理  由
一、原處分機關交通部公路總局臺中區監理所豐原監理站係以：
    異議人即受處分人（下稱受處分人）徐沛瑩所有車牌號碼
    K97-532號普通重型機車，於民國99年9月26日23時12分許，
    在桃園縣龜山鄉臺一線南下22.5公里處，因「限速50KM/H，
    經雷達測速行速93KM/H，超速43KM/H」違規，經桃園縣政府
    警察局龜山分局掣發桃警局交字第DB0000000號舉發違反道
    路交通管理事件通知單逕行舉發。本站依上開舉發之違規事
    實，於99年12月23日以豐監稽違字第裁63-DB0000000號裁決
    書，依違反道路交通管理處罰條例第40條規定，裁處罰鍰新
    臺幣（下同）1,600元等語。
二、本件聲明異議意旨略以：受處分人住在台中市大甲區（改制
    前為臺中縣大甲鎮），於大甲光田醫院任護理師一職，除了
    上下班騎機車做為代步工具，未曾騎機車或借人騎到桃園，
    經申訴後回函表以科學儀器取得證據資料證明超速違規屬實
    ，但據採證照片上車色雖同為黑色，車款卻不同（附照片）
    ，且照片上的車牌是如何辨識出為K97-532號而非K9Z-532
    號，或者有無Ａ、Ｂ車之可能，受處分人有向當地警局諮詢
    過確有一輛K9Z-532號登記在桃園，交通事件裁決所所為之
    處分顯有錯誤，為此狀請撤銷原處分等語。
三、按法院受理有關交通事件，準用刑事訴訟法之規定，道路交
    通管理處罰條例第89條前段定有明文。次按犯罪事實應依證
    據認定之，無證據不得認定犯罪事實，又不能證明被告犯罪
    者，法院應諭知無罪之判決，刑事訴訟法第154條第2項、第
    301條第1項亦分別定有明文。又認定犯罪事實所憑之證據，
    雖不以直接證據為限，間接證據亦包括在內，然而無論直接
    證據或間接證據，其為訴訟上之證明，須於通常一般之人均
    不致有所懷疑，而得確信其為真實之程度者，始得據為有罪
    之認定，倘其證明尚未達到此一程度，而有合理之懷疑存在
    ，無從使事實審法院得有罪之確信時，即應由法院諭知被告
    無罪之判決，最高法院復著有76年臺上字第4986號判例可資
    參照，所揭示刑事訴訟法上法院認定事實之最重要原則之一
    即認定被告有罪，就該有罪事實不能有任何之合理懷疑存在
    （Beyond the reasonable doubt）之原則，於法院審理行
    為人違反道路交通管理處罰條例案件時，當有其適用。從而
    ，法院於審理行為人違反道路交通管理處罰條例案件，當踐
    行完畢調查證據之程序後，為事實之認定時，如就原處分機
    關所認定之行為人違規之事實仍有合理之訴訟上懷疑，而無
    法確信行為人確有該當於道路交通管理處罰條例各該處罰條
    文之構成要件事實，本對事實真偽有懷疑時，應將利益歸於
    行為人之法則，即應作對受處分人有利之認定，合先敘明。
四、經查：本件受處分人所有車牌號碼K97-532號普通重型機車
    ，於99年9月26日23時12分許，行經桃園縣龜山鄉臺一線南
    下22.5公里處，經自動測速儀器測得限速50公里路段，行速
    93 公里，有超速43公里之違規，為桃園縣政府警察局龜山
    分局以違反道路交通管理處罰條例第40條規定逕行舉發等情
    ，固有桃園縣政府警察局桃警局交字第DB0000000號舉發違
    反道路交通管理事件通知單及採證相片（附於本院99年度交
    聲字第4558號卷內）可資佐證。然經本院調卷檢視上開舉發
    違規之照片，雖清楚可見該違規車輛確有超速之事實，但因
    解析度不高，關於違規車輛之車牌號碼，憑肉眼僅得辨識車
    牌前2碼為「K9」、末3碼為「532」，至第3碼究係英文字母
    「Z」，或係與「Z」相似而與受處分人所有之車牌號碼第3
    碼相同之阿拉伯數字「7」，尚難僅憑肉眼檢視上開照片即
    足判定。再經本院比對舉發照片及受處分人所提供其所有之
    機車照片以觀，兩輛機車雖均為黑色，然受處分人所有之機
    車後方車燈係扁長型，其與車牌相距約莫有一車牌寬度之距
    離，且間隔一反光標誌，並非緊貼車牌，而採證照片畫面顯
    示之違規車輛，其後方車燈係呈白色圓形，下方紅色警示燈
    並緊鄰車牌，二者之特徵明顯有所不同。復參以本院依職權
    調取車牌號碼K9Z-532號車籍資料內容顯示，該車車輛為黑
    色，車輛管轄單位為桃園監理站，與本件違規地點有地緣上
    之關係，似無法排除本件超速違規之機車係該車輛之可能性
    ，則受處分人前揭所言應非虛妄，實堪採信。準此，本件受
    處分人是否確有上開超速違規行為容有合理懷疑，自難單以
    此違規採證照片即認定確係受處分人違規駕駛車輛，依前開
    判例要旨，即應為有利受處分人之認定。
五、綜上所述，本案依現存之證據，尚不足證明受處分人所有車
    牌號碼K97-532號重型機車確有於前揭時地超速之違規事實
    。原處分機關未經詳查，遽依道路交通管理處罰條例第40條
    及違反道路交通管理事件統一裁罰基準表之規定，處罰鍰
    1,600元，容有未洽。受處分人之聲明異議為有理由，自應
    由本院將原處分撤銷，並為不罰之諭知。
據上論斷，應依道路交通管理處罰條例第87條第2項、道路交通
事件處理辦法第19條前段，裁定如主文。
中    華    民    國   100    年    1     月    31    日
                  交通法庭    法  官  許月馨
以上正本證明與原本無異。
如不服本裁定，應於裁定送達後5日內向本院提出抗告狀。
                              書記官  黃美雲
中    華    民    國   100    年    1     月    31    日